【裁判字號】    90,易,432
【裁判日期】    900706
【裁判案由】    台灣地區與大陸地區人民關係條例
【裁判全文】
臺灣新竹地方法院刑事判決                           九十年度易字第四三二號
    公  訴  人  臺灣新竹地方法院檢察署檢察官
    被      告  甲○○
右列被告因違反臺灣地區與大陸地區人民關係條例案件，經檢察官聲請簡易判決處刑
（九十年度偵字第六六九號），經本院認應以通常程序審理，本院判決如左：
    主      文
甲○○無罪。
    理      由
一、公訴意旨略以：被告甲○○明知未經向主管機關申請許可，不得聘僱大陸人士在
    中華民國境內工作，竟自民國八十九年十月二十四日起，至九十年一月十七日止
    ，先後聘僱大陸四川省籍之曾繁祿、湖南省籍之周春花二人，在其所開設位於新
    竹縣湖口鄉○○街七二號「莊家小吃部」，從事洗菜、打雜之工作，月薪約定將
    所賺之錢對分，約合每人每月新台幣（下同）一萬餘元，迄九十年一月十七日上
    午十一許，在上址為警查獲，因認被告涉違反臺灣地區與大陸地區人民關係條例
    第十五條第四款之規定，而犯同法第八十三條第一項之罪云云。
二、公訴人認被告涉有右揭犯行，無非係以被告甲○○在警訊及偵查中坦承有僱用曾
    繁祿，雖否認有僱用周春花等情，然上開事實業經大陸籍之曾繁祿、周春花於警
    訊中供證情節相符，並參以上開大陸籍人士與被告並無仇怨，當無設詞誣攀之可
    能，而認被告確有僱用曾繁祿、周春花之犯行，為其論據。
三、按犯罪事實應依證據認定之，無證據不得推定其犯罪事實。又不能證明被告犯罪
    者，應諭知無罪之判決，刑事訴訟法第一百五十四條、第三百零一條第一項分別
    定有明文。又事實之認定，應憑證據，如未能發現相當證據，或證據不足以證明
    ，自不能以推測或擬制之方法，為裁判基礎（最高法院四十年臺上字第八六號判
    例參照）。訊據被告甲○○堅決否認涉有右揭犯行，辯稱，伊係與曾繁祿之夫乙
    ○○合夥經營「莊家小吃部」，曾繁祿確有在該小吃部工作，然並未領取薪資，
    而周春花係伊朋友，至小吃部與伊聊天，周春花雖偶而幫忙其工作，但並未領取
    薪資，並非僱佣周春花在該店工作等語。經查：
（一）被告係與人陸人士曾繁祿之夫乙○○承租被告所有之上址新竹縣湖口鄉○○街
      七二號房屋，並分別出資十萬元合夥經營「莊家小吃部」，而未另外給付曾繁
      祿薪資之事實，除經證人乙○○於本院審理時結證在卷，且證人經本院命與被
      告隔離訊問，二人所述之合夥期間、出資金額、盈餘所得分配之次數等均相符
      合外，並據被告提出合夥契約書、房屋租賃契約書為證（本院九十年竹北簡字
      第六五號卷參見）。佐以，被告於警訊時供稱：曾繁祿薪資係以每天工作所得
      扣除成本後平均每人一半等語（偵查卷第五頁），核與曾繁祿於警訊時證稱：
      伊自八十九年十月二十四日在「莊家小吃部」工作，係伊先生介紹，每日工作
      所得係扣除成本後平均每人一半等語（偵查卷第六頁以下）相符，是若曾繁祿
      果係被告所僱用，且被告又明知曾繁祿係大陸人士，豈有薪資如此優渥之可能
      ？此益臻被告確係與曾繁祿之夫乙○○合夥經營「莊家小吃部」，且曾繁祿上
      開「薪資」應係合夥分得之盈餘無訛。綜上可知，曾繁祿既係因其夫與被告合
      夥經營「莊家小吃部」始至該店工作，且於警訊中所稱領得之「薪資」，又係
      其夫與被告合夥經營該小吃店所分得之盈餘，此顯與「僱用」係指一方提供勞
      務，他方給付報酬之契約，不相符合，亦即被告並未「僱用」曾繁祿甚明。至
     被告雖於警訊及偵查中坦認有「僱用」曾繁祿在該小吃店幫忙等語，然此自白
      ，顯與上開事證不符，而難採認，自不得僅憑其自白即遽認被告有此犯行，附
      此敘明。
（二）另大陸人士周春花僅係無聊至上開小吃店幫忙，並無領取薪資之事實，除據周
      春花於警訊中證述明確，並據證人乙○○於本院審理時結證在卷（本院卷第十
      六頁），則被告所稱當時周春花僅係義務幫忙，並未領取薪資之事實，應可認
      定，此外復查無積極證據足認被告有僱佣曾繁祿、周春花之犯行，是以尚難僅
      以查獲當時曾繁祿、周春花於該店從事洗菜等工作，即認定被告有支付工資之
      聘僱行為，綜合上情，本不能證明被告犯罪，依首開說明，自應為被告無罪之
      諭知。
據上論斷，應依刑事訴訟法第四百五十二條、第三百零一條第一項，判決如主文。
本案經檢察官吳金棟到庭執行職務。
中      華      民      國    九十      年      七      月      六      日
                                  臺灣新竹地方法院刑事第一庭
                                      法  官  滕治平
右正本證明與原本無異。
如不服本判決，應於判決送達後十日內向本院提出上訴狀( 應附繕本 )，上訴於
臺灣高等法院。
                                      書記官  江靜玲
中      華      民      國    九十      年      七      月      九      日


司法院資訊處製作；財團法人民間司法改革基金會備份。
